臺灣臺北地方法院刑事判決　　　　　　　 96年度易字第803號
公　訴　人　臺灣臺北地方法院檢察署檢察官
被　　　告　丁○○
上列被告因詐欺案件，經檢察官提起公訴（九十五年度偵字第二
六０五三號），及移送併辦（臺灣臺中地方法院檢察署九十六年
度偵字第七０一０號），本院判決如下：
    主  文
丁○○幫助共同意圖為自己不法之所有，以詐術使人將本人之物
交付，處有期徒刑參月，如易科罰金，以新台幣壹仟元折算壹日
。
    事  實
一、丁○○明知申請帳戶使用係輕而易舉之事，一般人無故取得
    他人金融帳戶使用之行徑常與財產犯罪之需要密切相關，而
    可預見該名不自行申辦帳戶使用反四處蒐集他人存摺之人，
    可能係遂行不法所有意圖用以詐騙他人，又對於提供帳戶予
    他人使用雖無必引發他人萌生犯罪之確信，但仍以縱若有人
    持以犯罪亦不違反其本意，而基於幫助詐欺集團向他人詐取
    財物之單一犯意，於民國九十五年十月十日前之十月初某日
    ，在臺北縣新店市七張捷運站出口，將其所開設之兆豐國際
    商業銀行新店分行（下稱兆豐銀行）帳號00000000
    000號帳戶、臺灣郵政股份有限公司新店郵局（下稱新店
    郵局）帳號00000000000000號帳戶、中國信
    託商業銀行新店分行（下稱中國信託銀行）帳號00000
    0000000號帳戶之存摺、提款卡及密碼，交付予真實
    姓名年籍不詳綽號「小筑」之成年女子，供該女子所屬詐欺
    集團使用。俟該犯罪集團於取得上開帳戶存摺、提款卡、密
    碼後，即基於詐欺之犯意，於：(一)同年十月十日，於網路「
    yohoo即時通」上與上網交友之張博能聊天後，訛稱要援交
    但必須先持提款卡前往自動櫃員機操作確認身分，張博能乃
    陷於錯誤而依其指示持提款卡前往自動櫃員機操作，致匯款
    新臺幣（下同）三萬七千元至丁○○前揭中國信託銀行帳戶
    中（另匯款四萬二千零八十元至第三人國泰世華商業銀行嘉
    泰分行帳號000000000000號帳戶中）；(二)同年
    十月十一日，又於網路「尋夢園」網頁上刊登交友訊息，乙○○上網後，一暱稱「佳穎」之女子佯以援交為由，要求乙○○前往自動櫃員機確認身分職業，致乙○○陷於錯誤，經
    電話連絡後，乙○○乃依指示前往自動櫃員機操作後轉帳二
    萬九千一百二十三元至丁○○上開兆豐銀行帳戶內（另匯款
    一萬一千元至第三人之臺北富邦銀行桃園分行000000
    000000號帳戶中）；(三)同年十月十二日下午一時許，
    一姓名年籍不詳自稱臺南市後甲國中老師之成年女子撥打電
    話予丙○○，先佯稱：丙○○之兒子許志豪遭綁架云云，嗣
    再由另一名不詳姓名年籍成年男子撥打電話向丙○○佯稱其
    子許志豪在伊手中，要求丙○○匯款十萬元至丁○○上開新
    店郵局帳戶等語，丙○○因此陷於錯誤而匯款十萬元至丁○○上開新店郵局帳戶。嗣張博能、乙○○、丙○○發覺情況
    有異，始悉受騙，而報警循線查獲，惟所匯入前開帳戶內之
    款項均隨即遭提領一空。
二、案經臺北縣政府警察局新店分局報告臺灣臺北地方法院檢察
    署檢察官偵查起訴，及移送併辦。
    理  由
一、訊據被告丁○○對於在上開時間交付伊所開設之新店郵局、
    兆豐銀行、中國信託銀行帳戶予網路上結識之真實姓名年籍
    不詳綽號「小筑」之成年女子乙節，固不否認，然矢口否認
    有何幫助詐欺犯行，辯稱：當時伊是要透過「小筑」辦理貸
    款，因「小筑」稱必須提供帳戶給她作資金交易往來以建立
    信用，才能順利辦理貸款，伊也是被害人云云。
二、經查：
  (一)上開中國信託銀行帳號000000000000號帳戶、
    兆豐銀行帳號00000000000號帳戶、新店郵局帳
    號00000000000000號帳戶均為被告親自開設
    ，且先後於九十五年十月十日、同年月十一日、同年月十二
    日有三萬七千元、二萬九千一百二十三元、十萬元等款項匯
    入乙節，為被告所不否認，且有臺灣郵政股份有限公司板橋
    郵局九十六年三月二十九日板營字第０九六０二００六九七
    號函檢送之被告前揭帳戶的客戶歷史交易清單、兆豐銀行九
    十六年五月四日（96）兆銀新店字第五三號函檢送之被告前
    開帳戶的開戶印鑑卡及交易明細、中國信託銀行九十六年一
    月九日中信銀集作字第九六二二０一０四號函檢送被告上開
    帳戶之帳戶歷史交易查詢、中國信託銀行九十六年五月九日
    中信銀集作字第九六五０三八五五號函檢送之被告上開帳戶
    之辦理各項業務申請書等在卷可稽（均附本院卷），堪信為
    真。
  (二)又被害人張博能於九十五年十月十日因上網交友致遭詐騙前
    往自動櫃員機操作而匯款三萬七千元至被告前揭中國信託銀
    行帳戶；被害人乙○○於九十五年十月十一日因上網交友致
    遭暱稱「佳穎」之女子詐騙前往操作自動櫃員機而匯款二萬
    九千一百二十三元至被告上開兆豐銀行帳戶；被害人丙○○
    則於同年月十二日因接獲詐騙集團人員訛稱其子遭綁架致匯
    款十萬元至被告前揭新店郵局帳戶等情，分據被害人張博能
    、乙○○、丙○○於警詢、偵查中指述在卷（被害人張博能
    於警詢中對於匯款至被告中國信託銀行帳戶之金額記載有誤
    ，經核前揭中國信託銀行帳戶歷史交易查詢資料，應以三萬
    七千元為正確，並更正如上，見第二六０五三號偵查卷第十
    二至十五、三三頁及本院卷），而被告對於被害人張博能、
    乙○○、丙○○於警詢、偵查中所為之陳述並無意見而同意
    作為證據（見本院九十六年四月二十五日準備程序筆錄第三
    頁、九十六年六月十三日審判筆錄第二頁），依刑事訴訟法
    第一百五十九條之五第一項規定，本院亦認適當，得作為證
    據，並有被害人乙○○轉帳之彰化銀行自動櫃員機交易明細
    表、被害人丙○○匯款之郵政國內匯款單各一紙可參（見第
    二六０五三號偵查卷第十八、二五頁），是被害人張博能、
    乙○○、丙○○等人確實因暱稱「佳穎」及不詳姓名人士之
    詐騙集團施用詐術而陷於錯誤，而將三萬七千元、二萬九千
    一百二十三元、十萬元之款項轉入被告前開各銀行帳戶中無
    誤，且被害人張博能、乙○○、丙○○等人將款項匯入後隨
    即遭提領一空。
  (三)且被告自警詢時起迄本院審理中對於交付伊所開設之新店郵
    局、兆豐銀行帳戶予網路上結識之真實姓名年籍不詳綽號「
    小筑」之成年女子乙節，始終並不否認（見第二六０五三號
    偵查卷第六至十一、三一頁、本院九十六年四月二十五日準
    備程序筆錄第二頁、九十六年六月十三日審判筆錄第三至六
    頁），被告雖於警詢中稱係九十五年十月十一日交付上開存
    摺予「小筑」，然被告之中國信託銀行帳戶於同年月十日時
    已有被害人張博能匯入之款項，如上所述，是被告交付存摺
    之時間應在九十五年十月十日之前。又被告辯稱是因為想要
    貸款而透過網路結識「小筑」，該女子表示需要在帳戶中存
    提款項以製作資金往來，會比較容易貸得款項，但因為怕伊
    將帳戶中的錢領走，所以要求伊連同密碼一併告知云云。惟
    依常理，向銀行貸款不論是以物品擔保或以信用擔保，勢必
    提供一定保證（如不動產、穩定工作之收入等等）供銀行評
    估其信用情形及核准貸予之款項，而被告自承曾有辦理信用
    卡、現金卡使用乙節（見本院九十六年四月二十五日準備程
    序筆錄第三頁），亦即其於生活中已有與銀行往來之經驗，
    對上開常理不得謂為不知，然其既沒有提供任何信用資料給
    「小筑」，則單憑存摺，如何整合信用、美化帳目，使銀行
    信其有資力？且被告對於「小筑」之真實姓名年籍均不清楚
    ，又未約定貸款之內容，僅泛稱「小筑」說貸到款項後會再
    與伊聯絡（見本院九十六年六月十三日審判筆錄第五頁），
    則其又如何確保會取得貸得之款項？再者，一般申請金融機
    構帳戶只需提供身分證件、印章、填寫相關資料暨小額現金
    存入即可開戶，縱存摺、開戶印章遺失、密碼忘記，亦可憑
    個人身分證件辦理補發，此乃眾所周知之理，被告竟相信「
    小筑」稱要將密碼告知，以避免被告將「小筑」為美化資金
    所存入被告帳戶之資金領走乙節，實非可採。
  (四)再者，依前開中國信託銀行、兆豐銀行、新店郵局帳戶明細
    ，中國信託銀行帳戶在九十五年十月十日之前的十月初有萬
    元以上款項之進出，直至九十五年十月九日最後一筆餘額為
    一千四百五十八元，至兆豐銀行、新店郵局帳戶在九十五年
    十月十日之前餘額則均為零元，有上開明細可參，被告亦自
    承「小筑」要伊把帳戶裡的錢都領出來等詞（見本院九十六
    年六月十三日審判筆錄第四頁），若帳戶中有資金進出可以
    美化帳戶、提高信用，為何被告需將帳戶內款項盡數領出？
    益證被告之辯解委無足採。
  (五)末查，於金融機構開設帳戶，請領存摺及金融卡，係針對個
    人身分之社會信用而予以資金流通，具有強烈之屬人性格，
    而金融帳戶作為個人理財之工具，申請開設並無任何特殊之
    限制，一般民眾皆得以存入最低開戶金額之方式申請取得，
    且同一人均得在不同之金融機構申請數個存款帳戶使用，此
    乃眾所週知之事實，是依一般人之社會經驗，若遇不熟識之
    人四處向他人蒐集金融帳戶使用，乃甚為怪異之事，衡情，
    提供帳戶之人對於該等帳戶是否係供合法使用，絕無不起疑
    心之理。本件被告所陳收受上開帳戶存摺等物之「小筑」女
    子之年籍資料均無從提供，且其亦自陳係依據網路訊息而找
    到「小筑」，顯見「小筑」係四處蒐集帳戶之人，該「小筑
    」之人顯然有不欲人知之隱情。且如上述，若係合法申辦信
    用貸款，又豈有完全不需擔保或信用資料之理？況以今日社
    會，利用電話通知退稅、以手機簡訊、寄送得獎通知等手段
    詐財之事，迭有所聞，被告對此應無不知之理，其對於「小
    筑」可能利用他人帳戶做為其詐欺取財，使偵查機關不易偵
    查，事前應足以預見，其將銀行之存摺、提款卡及密碼交給
    「小筑」使用，顯有容認犯罪事實發生之本意，被告辯稱並
    未販賣或提供帳戶予他人作為犯罪之用云云，更係詭辯之詞
    ，不足採信。
  (六)至被告辯以：伊後來發現有問題有去銀行問，但銀行人員表
    示伊帳戶已列為警示帳戶，伊後來有去警局報案云云，然被
    告係於九十五年十月十六日向臺北縣政府警察局新店分局江
    陵派出所備案製作筆錄，有其警詢筆錄可參（見第二六０五
    三號偵查卷第五至十一頁），已在上開被害人遭詐騙並報案
    ，且被告前開帳戶均遭列為警示帳戶之後，且被告交付上開
    帳戶存摺、密碼、提款卡等物應已對遭詐欺集團用於詐騙犯
    行有所預見，亦如上述，是其事後向警局報案僅係用以卸責
    之行，不足為有利其之認定。
  (七)綜上所述，被告有幫助「小筑」所屬詐騙集團利用其金融機
    構帳戶詐欺之不確定故意及行為甚明，惟無證據證明被告對
    於該詐欺集團究係基於數罪或單一犯罪之犯意而為上述詐欺
    犯行，應從對被告有利之認定。本件事證明確，被告幫助共
    同詐欺取財犯行洵堪認定。
三、按幫助犯之成立，主觀上行為人須有幫助故意，客觀上須有
    幫助行為，亦即需對於犯罪與正犯有共同之認識，而以幫助
    之意思，對於正犯資以助力，而未參與實施犯罪之行為者而
    言，最高法院七十五年度台上字第一五０九號、八十八年度
    台上字第一二七０號判決意旨均同此見解。是核被告將所有
    上開兆豐銀行、中國信託銀行、新店郵局帳戶（含存摺、提
    款卡及密碼）提供予「小筑」之人及所屬詐騙集團，供其等
    詐騙被害人財物，其顯係基於幫助他人詐取財物之犯意，且
    所為提供銀行存摺、提款卡及密碼予他人之行為，亦屬刑法
    詐欺罪構成要件以外之行為，被告既以幫助他人犯罪之意思
    而參與犯罪構成要件以外之行為，自應成立刑法第三百三十
    九條第一項詐欺取財罪之幫助犯，是核被告所為，係犯刑法
    第三百三十九條第一項、第三十條第一項之幫助詐欺罪，並
    依刑法第三十條第二項之規定，按正犯之刑減輕之。又「小
    筑」及所屬詐騙集團等人間就上開詐欺犯行，有犯意聯絡及
    行為分擔，均為共同正犯，附此說明。爰審酌被告前未曾因
    犯罪經判決執行，有臺灣高等法院被告全國前案紀錄表可參
    ，素行尚可，然犯罪後未坦承犯行，且其所為助長詐騙集團
    之猖獗，影響社會正常交易安全，增加被害人尋求救濟之困
    難，並使犯罪之追查趨於複雜，危害社會情節甚鉅等一切情
    狀，量處如主文所示之刑，並諭知易科罰金之折算標準。
四、被害人張博能遭詐騙而將款項匯入被告之中國信託帳戶內部
    分之詐欺犯行，雖未據檢察官起訴，然業經檢察官以九十六
    年五月十日甲○盛盈95偵二六０五三字第三二五三二號函移
    送本院，並經本院當庭諭知（見本院九十六年六月十三日審
    判筆錄第一頁），且與上開起訴後經本院認定有罪部分為單
    一幫助行為之單一犯罪關係，為起訴效力所及，本院自得併
    予審酌；另臺灣臺中地方法院檢察署九十六年度偵字第七０
    一０號移送併辦即被害人乙○○部分，與檢察官起訴之事實
    為同一事實，本院亦可併予審酌，併此敘明。
據上論斷，應依刑事訴訟法第二百九十九條第一項前段，刑法第
三百三十九條第一項、第三十條第一項、第二項、第四十一條第
一項前段，刑法施行法第一條之一，判決如主文。
本案經檢察官侯靜雯到庭執行職務
中　　華　　民　　國　　96　　年　　6 　　月　　29　　日
　　　　　　　　　刑事第四庭    審判長法　官　劉慧芬
                                      法  官  李桂英
                                      法  官  黎惠萍
上正本證明與原本無異。
如不服本判決，應於判決送達後10日內向本院提出上訴狀（應抄
附繕本）。告訴人或被害人如對於本判決不服者，應具備理由請
求檢察官上訴，其上訴期間之計算係以檢察官收受判決正本之日
期為準。
                                      書記官  楊麗娟
中　　華　　民　　國　　96　　年　　7 　　月　　2 　　日
附錄本案論罪科刑法條全文
刑法第三百三十九條第一項
中華民國刑法第三百三十九條
（普通詐欺罪）
意圖為自己或第三人不法之所有，以詐術使人將本人或第三人之
物交付者，處五年以下有期徒刑、拘役或科或併科一千元以下罰
金。
以前項方法得財產上不法之利益或使第三人得之者，亦同。
前二項之未遂犯罰之。
